【裁判字號】    98,易,3408
【裁判日期】    990129
【裁判案由】    妨害自由
【裁判全文】
臺灣臺中地方法院刑事判決              98年度易字第3408號
公  訴  人  臺灣臺中地方法院檢察署檢察官
被      告  丙○○
選任辯護人  江來盛律師
上列被告因妨害自由案件，經檢察官提起公訴（九十八年度偵字
第二二五五四號），本院判決如下：
    主  文
丙○○以強暴妨害人行使權利，累犯，處拘役伍拾玖日，如易科
罰金，以新臺幣壹仟元折算壹日。又以強暴妨害人行使權利，累
犯，處拘役伍拾伍日，如易科罰金，以新臺幣壹仟元折算壹日。
應執行拘役壹佰日，如易科罰金，以新臺幣壹仟元折算壹日。
    犯罪事實
一、丙○○前於民國九十四年間因家庭暴力防治法之傷害案件，
    經本院以九十四年度易字第一六七四號判決判處有期徒刑三
    月，如易科罰金，以銀元三百元折算一日，嗣經臺灣高等法
    院臺中分院以九十五年度上易字第八八號判決駁回上訴確定
    ，於九十五年四月十九日易科罰金執行完畢。緣丙○○居住
    於門牌號碼為臺中市○○路四○之一號之房屋，乙○○之母
    則居住於門牌號碼為同路段四二號之房屋，兩家均係以一條
    田邊小路作為對外聯繫安和路之聯絡道路，雙方屢因該田邊
    小路（下稱聯絡道路）之通行、使用問題迭起爭執。詎丙○○因認乙○○履次占用該聯絡道路上下貨物，致其自用小客
    車無法行駛該聯絡道路，須繞道方能進入安和路，而心生不
    滿，竟分別為下列行為：
  (一)丙○○於九十八年四月十七日上午七時二十一分許，見乙○○為載運貨物至果菜市場，將乙○○所有之車號ＧＵ－○七
    三五號自用小貨車停放於乙○○母親所居住之上址房屋前，
    其明知乙○○每日均駕駛上開自用小貨車由前揭聯絡道路出
    入，竟基於妨害自由之犯意，於同日上午七時二十四分許，
    駕駛車牌號碼ＮＳ－八○四五號紅色自用小客車，自安和路
    對向車道迴轉至安和路與前開聯絡道路交匯之巷口（下稱系
    爭巷口）後，先往前行駛，停約一秒後，再倒車佔住全部巷
    口，復往前行駛以車尾擋住系爭巷口之一半，以將車輛停放
    在乙○○進出安和路唯一出路口處，使上開自用小貨車無法
    駛出系爭巷口之強暴方式，妨害乙○○駕車自由進出系爭巷
    口之權利。乙○○因無法駕車離去，乃多次向丙○○請求其
    往前移車讓其通行，惟均未得回應，乙○○只好報警處理。
    嗣經員警據報到場處理後，丙○○始於同日上午七時五十九
    分許，將上開紅色自用小客車駛離，乙○○遂得以駕駛前揭
    小貨車離去，計丙○○共妨害乙○○通行權利達二十四分鐘
    餘。
  (二)丙○○又於九十八年四月十八日上午七時十分許，另基於妨
    害自由之犯意，趁乙○○停放上開小貨車於其母所居住之上
    址房屋前裝載貨物之際，駕駛前揭紅色自用小客車，自安和
    路對向車道迴轉至系爭巷口，以車尾擋住系爭巷口之一半，
    以將車輛停放在乙○○進出安和路唯一出路口處，使上開自
    用小貨車無法駛出系爭巷口之強暴方式，妨害乙○○駕車自
    由進出系爭巷口之權利。乙○○見丙○○又以此方式阻擋其
    出入，遂上前與丙○○理論，惟仍未獲回應，乙○○即於同
    日上午七時十四分許以手機報警處理。丙○○於同日上午七
    時十六分許，始往前駛移上開紅色自用小客車，使系爭巷口
    暢通而得以通行車輛，計丙○○共妨害乙○○通行權利達六
    分鐘餘。
二、案經乙○○訴由臺灣臺中地方法院檢察署檢察官偵查起訴。
    理  由
一、程序方面：
  (一)按刑事訴訟法第一百五十九條之一第二項規定，被告以外之
    人於偵查中向檢察官所為之陳述，除顯有不可信之情況者外
    ，得為證據。立法理由係考量現階段刑事訴訟法規定檢察官
    代表國家偵查犯罪、實施公訴，依法其有訊問被告、證人及
    鑑定人之權，而實務運作時，檢察官偵查中向被告以外之人
    所取得之陳述，原則上均能遵守法律規定，鮮少以強暴、脅
    迫及其他不正之方法取得供述證據，其可信度極高，而有此
    例外之規定。是故，此項證據原則上具有證據能力，主張無
    證據能力之一方當事人須就「顯有不可信之情況」負舉證責
    任，必其舉證足以證明「顯有不可信之情況」，此項證據始
    例外不具證據能力（最高法院九十八年度台上字第四○四六
    號判決意旨參照）。查本案證人卓曉姵於檢察官偵查中所為
    之陳述，業經具結，有結文附卷可稽，且被告及其辯護復未
    舉證證明上開證述有何顯不可信之情況，揆證前揭判決意旨
    ，證人卓曉姵於偵查中之證言自均具有證據能力。
  (二)按除顯有不可信之情況外，公務員職務上製作之紀錄文書、
    證明文書，亦得為證據，刑事訴訟法第一百五十九條之四第
    一款定有明文。查臺中市警察局勤務指揮中心受理各類案件
    記錄單三紙（案件編號各為0000000000號、00
    00000000號、0000000000號，參見他卷
    第四一頁、三九頁、四三頁），均係公務員職務上製作之證
    明文書，為公務員依職權所為，與其責任、信譽攸關，若有
    錯誤、虛偽，公務員可能因此擔負刑事及行政責任，且該等
    文書經常處於可能受公開檢查之狀態，其正確性及真實之保
    障極高，故並無顯有不可信之情況，依上開規定，自得為證
    據。
  (三)被告辯護人為被告辯護稱：證人丁○○於本院審理時之證詞
    係屬傳聞證據，不具證據能力云云。惟查，證人丁○○於本
    院審理時具結證稱：「（檢察官問：你在九十八年四月份是
    否有在臺中市○○區○○路四○號與四○之一號之間，看到
    被告與乙○○發生糾紛？）我當時要上班，有看到一輛車擋
    在外面，一輛車無法出去，乙○○看到我就跟我說對不起，
    要開到旁邊讓我過，他一直跟我說對不起。」、「（檢察官
    問：擋在外面的車子是何人的？）小轎車，是何人的我沒有
    注意，是紅色的。」、「（辯護人問：當時被告的車子有無
    在巷子口？）有一台車子在巷口，但不會影響到我。」、「
    （檢察官問：該次你到現場，乙○○、丙○○在做什麼事？
    ）我看到一台車擋在那邊，我沒有印象丙○○在哪裡，我只
    記得乙○○跟我說對不起」等語（參見本院卷第六八頁至六
    九頁），均係證人丁○○以其自身感官知覺親身經歷之事，
    而非轉述聽聞他人之陳述而來，則其既已於本院審理時具結
    作證，其證詞自非被告以外之人於審判外之言詞或書面陳述
    ，是證人丁○○前揭證詞具有證據能力甚明。
二、訊據被告固坦承有於犯罪事實欄一(一)、(二)所示之時、地，二
    度駕駛上開車牌號碼ＮＳ－八○四五號之紅色自用小客車停
    在系爭巷口等情不諱，惟矢口否認有何妨害自由犯行，辯稱
    ：九十八年四月十七日那一天是因為伊看到伊弟弟與告訴人
    乙○○有言語上的爭論，伊停下來請伊弟弟上車，伊並沒有
    刻意用車尾擋住巷口，告訴人根本沒有跟伊說他的車子要出
    去；同年月十八日那一天，伊與伊太太約好要打球，告訴人
    有告訴伊他要離開去做生意，伊就將車子往前移動，但告訴
    人也沒有要立即離去的意思云云。辯護人則為被告辯護稱：
    同年月十七日、十八日二天，告訴人於被告車輛到達巷口前
    ，實均有相當充分之時間可以離開，告訴人所謂其欲趕往市
    場做生意完全是無稽之談，且告訴人嗣後亦未搭載其母離開
    ，亦證告訴人並無駕車離開現場之真意，此外同年月十七日
    當天，被告亦因為告訴人將上開小貨車故意違規擋住通道而
    報警前來處理，倘告訴人當時確實有向被告表示要開車離開
    ，而要求被告將車開往前，被告自不可能無故拒絕而落人口
    實云云。惟查：
  (一)被告於九十八年四月十七日上午七時二十四分許，駕駛上開
    紅色自用小客車至系爭巷口，停車時車尾位在系爭巷口中等
    情，除為被告所自承外，復經告訴人於本院審理時以證人身
    分證述綦詳（參見本院卷第六三頁至六五頁背面），核與證
    人丁○○於本院審理時證稱：「（檢察官問：你在九十八年
    四月份是否有在臺中市○○區○○路四○號與四○之一號之
    間，看到被告與乙○○發生糾紛？）我當時要上班，有看到
    一輛車擋在外面，一輛車無法出去，乙○○看到我就跟我說
    對不起，要開到旁邊讓我過，他一直跟我說對不起。」、「
    （檢察官問：擋在外面的車子是何人的？）小轎車，是何人
    的我沒有注意，是紅色的。」、「（辦護人問：當時被告的
    車子有無在巷口？）有一台車子在巷口，但不會影響到我。
    」、「（檢察官問：該次你到現場，乙○○、丙○○在做什
    麼事？）我看到一台車擋在那邊，我沒有印象丙○○在哪裡
    ，我只記得乙○○跟我說對不起」等語相符（參見本院卷第
    六八頁至六九頁）；又本院審理時勘驗現場監視錄影器翻拍
    錄製之光碟內容節錄如下：
    (1)九十八年四月十七日上午七時十四分二十四秒至七時十七
      分四十秒：告訴人自該小貨車駕駛座下車，其間告訴人陸
      續將貨物搬上小貨車並整理車上貨物，之後告訴人之母亦
      從房屋內搬出貨物放置小貨車上。
    (2)同日上午七時二十四分九秒至七時二十五分二十六秒：有
      一台紅色自用小客車自對面車道迴轉至巷口後先往前，停
      約一秒後，再倒車先停佔住全部巷口，後又再往前開，以
      車尾擋住巷口之一半。
    (3)同日上午七時二十六分二十八秒至七時二十九分十二秒：
      告訴人開始往自用小客車走去。
    (4)同日上午七時三十五分二十五秒至七時三十六分十二秒：
      告訴人從巷口往自用小貨車處走去，而後發動車子並往巷
      口處開，開至道路中時將車停下，走下駕駛座往自用小客
      車處走去。
    (5)同日上午七時三十六分四十八秒至七時三十七分十四秒：
      證人丁○○騎機車出現於畫面中，騎至巷道中途往後移動
      ，此時告訴人上車將自用小貨車倒車，開回原本藍色鐵門
      前方，而證人丁○○並從副駕駛座向告訴人對話一下後，
      騎車經過該巷道。
    (6)同日上午七時四十九分五秒至七時五十一分二十秒：一名
      員警與告訴人、被告之弟及被告從巷口走至小貨車前談話
      。
    (7)同日上午七時五十九分四十四秒至八時○分三秒：該紅色
      自用小客車先往後開後再往前駛離，告訴人駕駛自小貨車
      往巷口駛去。
    此有本院於審理時所製作之勘驗筆錄（下稱勘驗筆錄）在卷
    可按（參見本院卷第九七頁至一○○頁），堪認被告確於犯
    罪事實欄一(一)所示之時、地將上開紅色自用小客車停置於系
    爭巷口，且告訴人所有之自用小貨車無法自系爭巷口出入，
    直至被告駛離後，告訴人方得駕駛前揭自用小貨車離去。
  (二)被告於本院審理時辯稱：九十八年四月十七日那天，是因為
    伊看到伊弟弟與告訴人有言語上的爭論，伊停下來是請伊弟
    弟上車，伊是路邊停車，先往後再往前，伊是要將車子停在
    路旁，伊並沒有刻意用車尾擋住巷口，告訴人也沒有對伊說
    要開車出入系爭巷口云云。然：
    1.被告之弟於九十八年四月十七日上午七時二十四分許，首
      次出現於監視畫面，至同日七時五十七分許，最後一次出
      現於監視畫面，共計三十三分鐘有餘，在此期間，被告之
      弟或往系爭巷口方向走去，或停在半路上，或與告訴人互
      持相機拍照，或騎駛機車來回巷道，均無任何受被告接應
      上車之動作或意思，此有本院勘驗筆錄在卷可按（參見本
      院卷第九七頁至一○○頁），且被告之弟既未有上車之意
      ，被告又何須在該處停留達二十四分鐘之久，是被告辯稱
      當日係為接應其弟上車云云，顯不可採。
    2.被告該日駕駛上開紅色自用小客車自安和路對面車道迴轉
      至系爭巷口後先往前，停約一秒後，再倒車先停佔住全部
      巷口，後又再往前開，以車尾擋住系爭巷口之一半等情，
      業經本院勘驗監視光碟屬實，有勘驗筆錄在卷可憑（參見
      本卷第九八頁背面）。被告雖辯稱其倒退再前進係要停車
      云云，然被告大可再將上開紅色自用小客車往前移動，使
      系爭巷口保持暢通，再停車等人，惟其竟以勘驗筆錄所記
      載之停車方式，使系爭巷口僅餘一半空間，且停置時間長
      達二十四分鐘之久，被告顯非單純停車，而係以此種停車
      方式來擋住系爭巷口甚明。
    3.告訴人於本院審理時以證人身分證稱：被告車子就擋在路
      口，伊走過去被告車子，拜託被告讓伊過去做生意，被告
      說他很懂法律，然後就不說話了等語（參見本院卷第六四
      頁）；又依監視光碟內容，當日上午七時二十四分九秒，
      被告駕駛前揭紅色自用小客車至系爭巷口，並以車尾擋住
      系爭巷口之一半後，告訴人於同日上午七時二十六分二十
      八秒、七時三十一分十五秒、七時三十六分許、七時三十
      七分十四秒共計四次往返於前揭自用小客車及上開小貨車
      之間，並於同日上午七時四十九分五秒起至被告駛離車輛
      為止，多次與被告及員警談話，此有本院勘驗筆錄在卷可
      稽（參見本院卷第九七頁至一○○頁），則告訴人若非要
      請被告移車遭拒，何須多達四次往返於前揭自用小客車及
      上開小貨車之間，足見告訴人前揭證述為真，被告辯稱告
      訴人未對伊告知要移車云云，有違事理，尚難採信。
    4.被告於當日上午七時二十一分二秒經過前開自用小貨車走
      出巷口時，告訴人早於同日上午七時十九分許即搬運、整
      理貨物上車完畢，此有本院勘驗筆錄在卷可按（參見本院
      卷第九八頁），則被告於前開時間經過上揭地點，應已知
      悉告訴人確有搬運整理貨物上車之舉，當能推知告訴人即
      將駕車離去；此外，被告於本院審理時陳稱：「（法官問
      ：乙○○是否每天都要從系爭巷口出入送貨？）應該是」
      等語，足見被告當日明知告訴人即將駕車離去送貨甚明。
      又被告駕駛上開紅色自用小客車擋住系爭巷口後，告訴人
      於同日上午七時三十五分許，駕駛前揭自用小貨車往系爭
      巷口前進，開到中途將車停下，走下駕駛座前往被告之自
      小客車處等情，此有本院勘驗筆錄在卷可按（參見本院卷
      第九九頁），而被告對此一情節於本院審理時辯稱：「（
      法官問：你認為告訴人當時車子往前開的用意為何？）可
      能是想要拍對我不利的照片。」、「（法官問：告訴人如
      果要對你拍照，走路過去拍就可以了，為何要開車往前一
      點點，再下車對你拍照？）我也不清楚，可能是他想要坐
      在車上」，實與通常一般人對於事理之解釋領會不符，要
      難認被告對此疑點做出合理解釋。是以，被告既明知告訴
      人每日要從系爭巷口進出送貨，則告訴人將前揭自用小客
      車開往系爭巷口，自係希望能從系爭巷口進入安和路送貨
      ，此為事理所明，惟被告車輛擋住系爭巷口，告訴人因而
      下車走向被告車輛，請被告移車，自在情理之內；且被告
      當時在車上，依一般正常人之反應，見告訴人車輛駛近系
      爭巷口，自能理會告訴人欲駕車出入系爭巷口，如被告未
      有阻礙告訴人通行之意，應會移車讓告訴人通行，惟被告
      竟繼續以前述方式停車，阻礙告訴人車輛通行，其顯有以
      將車輛停放在唯一出路口處阻擋其他車輛行進之強暴方式
      ，妨害告訴人駕車自由進出系爭巷口之權利，計達二十四
      分鐘，實堪認定。
  (三)被告於九十八年四月十八日上午七時十分許，駕駛上開紅色
    自用小客車至系爭巷口，停車時車尾位在系爭巷口中等情，
    除為被告所自承外，復經告訴人於本院審理時以證人身分證
    述綦詳（參見本院卷第六四頁至六五頁）；又本院審理時勘
    驗現場監視錄影器翻拍錄製之光碟內容節錄如下：
    (1)九十八年四月十八日上午七時七分五十秒至七時九分二十
      一秒：告訴人及其母陸續將貨物搬至小貨車上，並整理車
      上貨物。
    (2)同日上午七時十分十秒至七時十分三十七秒：告訴人步向
      前去與被告之弟對話同時，有一輛紅色自用小客車，自對
      面道路迴轉後，再退後停放在巷口，該車以車尾擋住巷口
      的一半，而被告之弟亦走至該車處。
    (3)同日上午七時十分三十一秒至七時十一分三十五秒：被告
      自該小客車下車，而告訴人與被告、被告之弟在小客車處
      交談。
    (4)同日上午七時十六分五十五秒至七時十六分五十八秒：上
      開紅色自用小客車往前開，使該巷口暢通而可以通行車輛
      。
    此有本院於審理時所製作之勘驗筆錄（下稱勘驗筆錄）在卷
    可按（參見本院卷第一○○頁至一○三頁），堪認被告確於
    犯罪事實欄一(二)所示之時、地將上開紅色自用小客車停置於
    系爭巷口中，且告訴人所有之自用小貨車無法自系爭巷口出
    入，直至被告駛離後，系爭巷口方能暢通行車。
  (四)被告於本院審理時辯稱：九十八年四月十八日那天，伊與伊
    太太本來約好要打球，告訴人過來說道路是他家的，告訴人
    有告訴伊他要離開去做生意，伊就將車子往前移動，但告訴
    人也沒有要立即離去的現象云云；辯護人亦為被告辯護稱：
    遲至同日上午七時十六分二十八秒，告訴人方對被告表示要
    前往市場做生意，被告於是在七時十七分整將車輛開往前，
    但告訴人遲至七時三十九分十二秒左右方離開，是告訴人並
    無所謂要立即到市場做生意之急迫情形存在云云。然：
    1.被告之妻於九十八年四月十八日上午七時二十五分二十一
      秒，經過系爭聯絡道路至上開小客車處一節，有本院勘驗
      筆錄附卷可佐（參見本院卷第一○一頁背面），固可認為
      真實，惟被告早於同日上午七時十分二十八秒即已驅車擋
      住系爭巷口，此亦有本院勘驗筆錄在卷可按（參見本院卷
      第一○○頁背面），則被告倘係單純接送被告之妻上車，
      何須提早十五分鐘有餘即將車輛駛至該處，被告所為已非
      無疑。況被告倘真係單純等待接送其妻上車，又何須以車
      尾擋住系爭巷口之一半？且徵之證人卓曉姵即被告之妻於
      偵查時之證稱：丙○○開來接伊時會將車子停在巷口旁邊
      ，平常不會將巷口擋住等語（參見他卷第二一頁），是被
      告當日顯非係單純出於等待接送其妻上車而將前開紅色自
      用小客車停在系爭巷口中，被告前開所辯無足可採。況被
      告連續二天於告訴人固定出貨之時，以同樣不正常之停車
      方式擋住系爭巷口之一半，更徵被告顯非單純停車，而係
      以此種停車方式來妨礙告訴人車輛出入系爭巷口。
    2.被告自九十八年四月十八日上午七時十分二十八秒，駕駛
      上揭紅色自用小客車擋住系爭巷口之一半，至上午七時十
      六分五十五秒，將前開紅色自用小客車往前駛離，使巷口
      暢通而可以通行車輛止，在此共計六分鐘餘之期間，告訴
      人自上午七時十分許，開始在該紅色自用小客車處與被告
      交談，並於上午七時十三分二十四秒離開該處，惟被告仍
      遲至三分鐘後之上午七時十六分五十五秒方移車使巷口恢
      復通暢，此有本院勘驗筆錄附卷可稽（參見本院卷第一○○頁背面至第一○一頁），足見被告並非一經告訴人要求
      移車時即馬上把車輛開走，其前開置辯，顯非可採。而在
      上午七時十五分五十四秒至七時十六分四十二秒之期間，
      告訴人係持相機走向該紅色自用小客車所停放之巷口處拍
      照，顯見告訴人先前要求被告移車未果，遂持照相機對被
      告車輛拍攝，並未有如辯護人所稱：告訴人係於同日上午
      七時十六分二十八秒，向被告表示要前往市場做生意之情
      形，此有本院勘驗筆錄在卷可按（參見本院卷第一○一頁
      ），則被告既於同日上午七時十分二十八秒，駕駛上揭紅
      色自用小客車擋住系爭巷口之一半，已妨害告訴人自由駕
      車通行該處之權利，且未於告訴人告知欲駕車離去之當下
      立即移車，而係遲至七時十六分五十五秒方移車使巷口恢
      復通暢，是被告最後雖將車輛往前移動，惟仍無解於此六
      分鐘內強制罪之構成。
    3.告訴人於九十八年四月十八日上午七時三十九分許，方駕
      駛上開自用小貨車離開系爭巷口一節，有本院於審理時所
      製作之勘驗筆錄附卷可稽（參見本院卷第一○二頁），惟
      告訴人自同日上午七時十六分五十五秒被告移車使系爭巷
      口交通恢復通暢起，至上午七時三十九分許告訴人駕駛前
      揭自用小貨車離開止，共計二十三分鐘之期間，告訴人多
      係與到場處理之員警及被告談話，此有本院勘驗筆錄在卷
      可考（參見本院卷第一○一頁至一○二頁），可見告訴人
      之所以未在被告移車使系爭巷口暢通之際立刻驅車離開，
      顯係為留在當場與被告及到場員警協調、處理兩家長久以
      來之諸多紛爭；況告訴人確有於系爭路口恢復通暢之二十
      三分鐘後，即同日上午七時三十九分許駕車離去，足徵告
      訴人當日確實要前往果菜市場，只是為與員警討論被告阻
      擋行為而耽擱，自尚難以告訴人未於被告移車當下立即驅
      車離去，即遽論告訴人自始即無駕車前往果菜市場之真意
      ，則告訴人既然本有駕駛車輛前往果菜市場之真意，且請
      求被告移車未果，即可認定被告之強制行為成立，告訴人
      是否於被告移車當下立即駕車離去，要與被告是否構成強
      制罪無涉，是被告以將車輛停放在唯一出路口處阻擋其他
      車輛行進之強暴方式，妨害告訴人駕車自由進出系爭巷口
      之權利，計達六分鐘，足資認定。
  (五)辯護人另為被告辯護稱：九十八年四月十七日、十八日二天
    ，告訴人於被告車輛到達巷口前，實均有相當充分之時間可
    以駕車離去，且告訴人嗣後亦未搭載其母離開，亦證告訴人
    並無駕車離開現場之真意，此外，被告亦有報警前來處理與
    告訴人之糾紛，被告並無妨害自由之犯意云云。惟：
    1.權利之行使時間、地點及方式，本得由權利人在法律所許
      的範圍內自由選擇之，尚非他人所能置喙，是辯護人以告
      訴人未於被告車輛到達巷口前駕車離去，以及未搭載告訴
      人母親即先行離去，認告訴人未有立即到市場做生意之急
      迫情形，被告並無構成強制罪之餘地云云，即有未洽。況
      告訴人是否有立即到市場做生意之急迫情形，亦與被告是
      否成立強制罪之判斷無涉，蓋九十八年四月十七日、十八
      日，於被告駕駛前揭紅色自用小客車擋住系爭巷口之一半
      前，告訴人均已搬運貨物上車準備出發，其中十七日部分
      ，告訴人甚至有駕車往系爭巷口行駛之動作，但因被告車
      輛阻擋系爭巷口，從而只得於系爭聯絡道路上停車之事實
      ，此均有本院勘驗筆錄在卷可證（參見本院卷第九八頁至
      九九頁、第一○○頁背面），是告訴人於被告駕車擋住系
      爭巷口一半之際，確有行使駕駛車輛通行系爭巷口權利之
      真意甚明。
    2.被告有於九十八年四月十七日七時二十三分四秒、十八日
      上午七時八分五十九秒、七時九分四十九秒，撥打一一○
      報案電話報案一節，核有臺中市警察局勤務指揮中心受理
      各類案件記錄單共三紙（案件編號各為00000000
      00號、0000000000號、000000000
      0號）附卷可稽（參見他卷第四一頁、三九頁、四三頁）
      ，固可認為真實。惟核其報案內容，均係指述告訴人所有
      之前揭自用小貨車在聯絡道路中違規停車，此亦有上開案
      件記錄單在卷可按，然被告報案後立即駕車以車尾擋住系
      爭巷口之一半，妨礙告訴人駕車通行，則被告報案之目的
      顯係對警指摘告訴人在聯絡道路違規停車，要與被告報案
      後擋住系爭巷口之行為無關，是被告先前報案行為並無解
      其事後妨害他人自由之犯行。
  (六)綜上，本案事證明確，被告犯行洵堪認定，應依法論科。
三、按刑法第三百零四條之強暴、脅迫，祇以所用之強脅手段足
    以妨害他人行使權利，或足使他人行無義務之事為已足，並
    非以被害人之自由完全受其壓制為必要（最高法院二十八年
    上字第三六五○號判例意旨參照）；又按刑法第三百零四條
    第一項稱「強暴」者，乃以實力不法加諸他人之謂，惟不以
    直接施諸於他人為必要，即間接施之於物體而影響於他人者
    ，亦屬之（最高法院八十六年度台非字第一二二號判決意旨
    參照）。查本件被告於犯罪事實欄一(一)、(二)所示之時、點，
    以將車輛停放在唯一出路口處阻擋其他車輛行進之方式，致
    使在場之告訴人無從駕車自由進出該處，且分別經員警到場
    處理及告訴人以相機蒐證後，被告方移車使系爭巷口恢復暢
    通，告訴人自由遭限制之狀態始得解除，揆諸前開說明，被
    告行為業已該當強暴之構成要件，並已妨害告訴人得駕駛其
    自小用貨車往來於道路上之權利。故核被告所為，均係犯刑
    法第三百零四條第一項以強暴妨害人行使權利罪。被告所犯
    上開二罪，犯意各別，行為互殊，應予分論併罰。被告前於
    九十四年間因家庭暴力防治法之傷害案件，經本院以九十四
    年度易字第一六七四號判決判處有期徒刑三月，如易科罰金
    ，以銀元三百元折算一日，嗣經臺灣高等法院臺中分院以九
    十五年度上易字第八八號判決駁回上訴確定，於九十五年四
    月十九日易科罰金執行完畢，此有臺灣高等法院被告全國前
    案紀錄表及臺灣臺中地方法院檢察署刑案資料查註紀錄表附
    卷可稽，被告前受有期徒刑執行完畢，五年以內故意再犯本
    件有期徒刑以上之各罪，均為累犯，各依刑法第四十七條第
    一項規定加重其刑。爰審酌被告僅因與告訴人間有道路使用
    之糾紛，不思循合法、理性方式解決紛爭，竟以將汽車擋住
    告訴人出入所必經之系爭巷口之強暴方式，妨害告訴人自由
    駕車往來於道路上之權利，所為實有可議，暨其犯罪之動機
    、目的、手段、生活狀況、智識程度、與告訴人之關係、各
    次行為時間長短、對告訴人所造成之損害，以及被告犯後未
    能坦承犯行，態度難謂良好等一切情狀，惟念其妨害被害人
    自由之時間甚短等一切情狀，認公訴人各求處有期徒刑七月
    ，應執行有期徒刑十月尚嫌過重，而對上開二罪，各量處如
    主文所示之刑，且均諭知易科罰金之折算標準，並合併定其
    應執行之刑，及諭知易科罰金之折算標準，以資懲儆。
據上論斷，應依刑事訴訟法第二百九十九條第一項前段，刑法第
三百零四條第一項、第四十七條第一項、第四十一條第一項前段
、第五十一條第六款，刑法施行法第一條之一第一項、第二項前
段，判決如主文。
本案經檢察官甲○○到庭執行職務
中    華    民    國    99    年    1     月    29    日
                  刑事第十四庭  法  官  黃裕仁
以上正本證明與原本無異。
如不服本判決應於收受判決後十日內向本院提出上訴書狀，並應
敘述具體理由；其未敘述上訴理由者，應於上訴期間屆滿後二十
日內向本院補提理由書（均須按他造當事人之人數附繕本，切勿
逕送上級法院）。
                                書記官  何惠文
中    華    民    國    99    年    1     月    29    日
附錄論罪科刑法條
中華民國刑法第三百零四條第一項
以強暴、脅迫使人行無義務之事或妨害人行使權利者，處三年以
下有期徒刑、拘役或三百元以下罰金。

司法院資訊處製作；財團法人民間司法改革基金會備份。
